臺灣板橋地方法院刑事判決　　　　　　　　　　　　九十一年度易字第二二二四號
　　公　訴　人　臺灣板橋地方法院檢察署檢察官
　　被　　　告　甲○○　男　十.
右列被告因妨害自由案件，經檢察官提起公訴（九十一年度偵字第八九一八號），本
院判決如左：
    主  文
甲○○以強暴妨害人行使權利，處拘役貳拾日，如易科罰金，以參佰元折算壹日。緩
刑貳年。
    事  實
一、甲○○與乙○○原係男女朋友關係，嗣因故未繼續交往；民國（下同）九十一年
    五月十二日晚間六時許，甲○○以電話邀約乙○○外出用餐，二人乃相約於板橋
    火車站見面，再由甲○○騎乘其所有之車牌號碼ＬＨ三─二一八號（公訴人誤為
    ＬＨ六─三一八號）重型機車，搭載乙○○一同前往位於臺北縣板橋市○○路上
    之「三媽臭臭鍋」火鍋店內用餐。嗣於晚七、八時許，二人用餐尚未結束，即發
    生激烈爭吵，乙○○乃停止用餐，起身前往櫃檯結帳後，逕自步出該火鍋店欲自
    行離去；甲○○見狀，亦隨同離開火鍋店，並迅速騎乘上開機車追上乙○○，表
    示欲載乙○○回家，惟乙○○因情緒尚未平復，不願乘坐甲○○之機車，仍徒步
    逕行離去；詎甲○○見溝通未果，心有不甘，竟基於妨害人行使權利之犯意，在
    臺北縣板橋市○○路二五四號前，趁乙○○不注意之際，施不法之腕力，強搶乙
    ○○背於身上之黑色背包一只（內有身分證一張、行動電話二支、現金新臺幣三
    千元等物），並將該背包置於上開機車坐墊下之置物箱內，妨害乙○○對於上開
    背包及其內物品權利之行使；復再騎乘該機車追至乙○○前方，詢問乙○○是否
    願上車，因乙○○仍堅拒並報警處理，始由據報前來之警員將甲○○查獲。
二、案經臺北縣政府警察局海山分局報請臺灣板橋地方法院檢察署檢察官偵查起訴。
    理  由
一、訊據被告甲○○矢口否認有何強制犯行，辯稱：伊與乙○○走出火鍋店後，有跟
    乙○○溝通，後來乙○○答應要坐伊的機車，並自行將背包放進伊機車置物箱內
    ；伊並沒有搶乙○○的背包，是乙○○自己放進去後，二人又發生爭吵，乙○○
    說不要讓伊載，要坐計程車回去，伊擔心時間已晚，乙○○一個人回去不安全，
    且想繼續解釋清楚，所以沒有當場歸還乙○○的背包，不知乙○○竟跑去報警云
    云。經查：
  (一)右揭事實，業據被害人乙○○於偵查中指訴綦詳（見偵查卷第二十一頁以下之訊
    問筆錄），核與證人即查獲被告之警員連日昇於偵查中所證稱：查獲被告當時，
    被害人有說被告搶她的背包，且被害人之背包（內有身分證一張、處於開機狀態
    之行動電話二支、現金新臺幣三千元等物）確實是在被告機車置物箱內起獲等情
    節相符（見偵查卷第三十二頁以下之訊問筆錄）；參以被告與被害人原為男女朋
    友，復相約共進晚餐，顯見彼此關係仍屬密切，縱有口角爭執，衡情被害人亦無
    故意歪曲事實，誣指被告入罪之理。此外，復有被害人出具之贓物認領保管單一
    紙附卷可稽。
  (二)被告雖辯稱該背包係伊與被害人走出火鍋店後，經與被害人溝通，由被害人自行
    放進其機車置物箱內，伊並未強搶該背包云云。惟查，被告於警詢及檢察官偵查
    中，原係辯稱：該背包是在進入火鍋店用餐前，即已由被害人放在伊機車之置物
    箱內未取出，離開火鍋店後，被害人說放在置物箱裏的背包及其內物品都不要了
    ，卻仍去報警云云；嗣經檢察官詳予勾稽，調取被害人置於背包內之行動電話門
    號0000000000號當日雙向通聯紀錄，查知被害人於當日在火鍋店內用
    餐之時段，仍有利用該置於背包內之行動電話撥打或接聽數通聽電話之紀錄，並
    傳喚曾於該時段內撥打電話與被害人聯絡之友人曾文巾到庭證述屬實，被告上開
    偵查中所辯，已屬不攻自破後，被告始於本院訊問時翻易前詞，改稱係於離開火
    鍋店後，經與被害人溝通，由被害人交由被告放入機車置物箱內云云，其前後二
    套辯解，內容南轅北轍，已難憑信；況倘被告於本院訊問時所辯之情節屬實，則
    其於警詢及檢察官偵查中，大可據實以告，何須大費周章捏造不實之辯解，徒增
    其犯罪之嫌疑，對於真實之情節竟隻字未提？又被害人之背包，係可側背之小型
    腰包，已據被告供承在卷；該背包既屬輕巧易於攜帶，亦不占空間，衡情於乘坐
    機車之際，尚無必要將其置於坐墊下之置物箱內，徒增取放之煩；且被害人倘確
    已同意乘坐被告之機車，並將背包交由被告放入機車置物箱內，則顯然渠二人之
    爭執應已告一段落，準備一同離去，何以被害人竟會旋即改變心意，堅持自行搭
    乘計程車返家？此亦非情理之常。更有甚者，被告於本院審理時，辯稱該背包係
    被害人答應乘坐其機車後，「自行」放入機車置物箱內，而與其先前本院訊問時
    ，辯稱係由被害人「交由被告」放入機車置物箱內等情節，亦有未合，顯係因臨
    訟杜撰，對於先前辯詞記憶不清所致，其所辯尤難採信。綜上所述，被告辯解非
    僅前後不一，亦與事實不符，更與常情相違，所辯無非均屬卸責之詞，不足採信
    。
  (三)至被害人於本院訊問時，雖亦附和被告之辯解，改稱：係經被告溝通後，自行將
    背包放入被告之機車置物箱內，被告並未強搶其背包云云。惟查，被告前揭所辯
    均無足採，已詳前述；且倘若被害人於本院訊問時所述始為實情，則其於偵查中
    表明不再追究被告犯行之際（見偵查卷第二十二頁反面之訊問筆錄），自當會以
    上開事實相告，以還被告清白，焉有仍堅指被告確有強搶其背包行為之理？復參
    以被告亦自承與告訴人已恢復男女朋友關係，是被害人上開所述，無非事後刻意
    迴護之詞，自難據為有利於被告之認定，併予敘明。
  (四)綜上所述，本件事證明確，被告犯行堪以認定。
三、核被告所為，係犯刑法第三百零四條第一項之以強暴妨害人行使權利罪。爰審酌
    被告之犯罪動機尚屬單純，惡性非重，且其犯罪手段僅係一時強取被害人之背包
    ，對於被害人並未造成嚴重之實際損害，惟犯後仍飾詞掩飾，態度難謂良好等一
    切情狀，量處如主文所示之刑，並諭知易科罰金之折算標準。查被告前未曾受有
    期徒刑以上刑之宣告，有臺灣高等法院被告全國前案紀錄表、臺灣高等法院檢察
    署刑案紀錄簡覆表各一份附卷可參，其素行尚屬良好，與被害人原係男女朋友關
    係，僅因細故爭執，一時失慮而罹犯本件犯行，經此教訓後，應已知警惕，信無
    再犯之虞，且被害人亦表明不再追究之意，本院因認對被告所宣告之刑，以暫不
    執行為適當，爰併予宣告緩刑二年，以啟自新。
據上論斷，應依刑事訴訟法第二百九十九條第一項前段，刑法第三百零四條第一項、
第四十一條第一項前段、第七十四條第一款，罰金罰鍰提高標準條例第一條前段、第
二條，判決如主文。
本案經檢察官簡美慧到庭執行職務
中    華    民    國      九十一      年    十一    月      二十九      日
                                    臺灣板橋地方法院刑事第一庭
                                        審判長法  官  梁 宏 哲
                                              法  官  劉 以 全
                                              法  官  劉 景 宜
右正本證明與原本無異。
如不服本判決，應於判決送達後十日內，向本院提出上訴狀。
                      書記官  張 惠 芳
中    華    民    國      九十一      年    十二    月        三        日
附錄本案論罪科刑法條全文
刑法第三百零四條
以強暴、脅迫使人行無義務之事或妨害人行使權利者，處三年以下有期徒刑、拘役或
三百元以下罰金。
前項之未遂犯罰之。
